臺灣花蓮地方法院民事判決　　　　　　　95年度家訴字第17號
原　　　告　丁○○
原　　　告　丙○○
原　　　告　戊○○
上列三人共同
訴訟代理人　李文平律師　設花蓮市○○○街20號
被　　　告　行政院國軍退除役官兵輔導委員會花蓮縣榮民服務
　　　　　　處
法定代理人　甲○○　　　住同上.
訴訟代理人　王政琬律師　設花蓮市○○路245號
上列當事人間確認繼承權存在等事件，本院於96年9月12日言詞
辯論終結，判決如下：
    主  文
確認原告對被繼承人廖宗強（男，民國8年7月10日生，身分證統
一編號：Ｚ000000000號）之遺產繼承權存在。
訴訟費用由被告負擔。
    事實及理由
一、本件原告起訴主張：被繼承人廖宗強於民國（下同）89年6
    月13日死亡，未婚無子嗣，其父廖祖先於西元1971年8月死
    亡，母於1982年5月死亡，原告等三人係被繼承人之弟弟與
    姊妹，為民法第1138條第3款之法定繼承人，經向鈞院聲明
    繼承，鈞院以91年度聲繼字第91號淮予備查在案，然向被告
    請領被繼承人廖宗強之遺產，竟遭被告拒絕，致原告在法律
    上之地位有不安之宗狀態存在，原告自有即受確認判決之法
    律上利益，為此提起本訴，聲明: 求為判決如主文所示。
二、被告主張：原告所提供之祖譜中，被繼承人之父為廖「祖光
    」惟親屬關係公證書卻載為廖「祖先」，另族譜記載祖光子
    有4子：宗奇、宗益、宗祥、宗蘭，並無宗強之人，且親子
    關係公證書所載被繼承人廖宗強之父廖祖先之子為：宗期、
    宗益、宗蘭，並無宗奇其人。雖原告在族譜下方註記當時廖
    宗強在台灣的時候把自己的祥字說成強，父親祖光的光字用
    白話說成先，惟該些文字發音上差別甚大，原告無法自圓其
    說。又原告之族譜無生育女兒之記載，則原告丙○○、戊○
    ○二人如何來，令人費解。另原告於開庭時提供其父母親祖
    墳照片上之墓碑，外貌尚新，非已立10餘年之模樣，且墳地
    外觀僅為枯草覆蓋，亦與一般墳塚迥異，均令人起疑，無法
    置信。原告所提事證有上述之瑕疵，因而否認原告等對被繼
    承人廖宗強之遺產有繼承權，並聲明: 駁回原告之訴。
三、兩造對於被繼承人廖宗強已於89年6月13日死亡，其死亡時
    並無配偶，亦無子女，父母均歿，被告為被繼承人廖宗強之
    遺產管理人，為兩造所不爭執，並有戶籍謄本等件為證，是
    前開情節，應堪信為真實。
四、本件兩造主要爭點在於原告等與被繼承人廖宗強間是否具有
    民法第1138條第3款之「兄弟姊妹」關係，而對於被繼承人
    廖宗強之遺產有繼承權。經查:
(一）原告主張被繼承人廖宗強為亡故榮民，在台並未結婚，亦
     無子女，父母已歿，原告等係被繼承人廖宗強之弟弟、姊
     、妹，為被繼承人廖宗強之繼承人，已向本院為繼承之表
     示，並經本院以中華民國91年10月24日花院生民丑91聲繼
     字第31號函准予備查在案，被告為被繼承人廖宗強之遺產
     管理人之事實，業據其提出被繼承人廖宗強戶籍謄本、財
     團法人海峽交流基金會（91）核字第0586759號證明書、中
     華人民共和國廣西省壯族自治區賓陽縣公證處（2002）桂
     賓証字第358號公證書、繼承系統表、臺灣花蓮地方法院中
     華民國91年10月22日花院生民丑91聲繼字第91號函等件為
     證。
(二）被告查證原告等繼承權時，被繼承人廖宗強之宗親切結報
     告稱: 廖宗強是叔叔，我是侄，是遠房兄弟，他家中情形有
     ……長兄廖宗琦、二弟廖宗璧、侄兒廖錫強，…廖宗強患心
     臟病，住玉里榮民醫院，…於89年6月13日上午接獲玉里榮
     民醫院電話通知，說廖宗強於6月13日上午8時5分心臟病發
     ，病逝玉里榮民醫院，…於同年6月15日寫信通知大陸故廖
     宗強家屬等情，有報告書、切結書各1紙在卷（本院卷第
     151、251頁），而此文書之真正，為被告不爭執，自堪信
     被繼承人廖宗強在大陸地區確有侄兒廖錫強之事實已可認
     定。
(三）被繼承人廖宗強於79年3月24日有出境台灣至香港返鄉探親
     ，並於同年4月13日入境台灣，有入出境管理局資料處理中
     心資料1紙在卷（本院卷第152頁），而原告提出被繼承人
     廖宗強返鄉與侄兒廖錫強之探親照片，經證人乙○○即玉
     里榮民醫院護理長證稱: 廖宗強89年往生前一年即88年，
     有到玉里榮民醫院住院，我有照顧她，…照片中之人確實
     係廖宗強等情（本院卷203頁），而被繼承人廖宗強於79
     年4月15日請人代筆家書: 回鄉的感覺真好，離家四十載，
     此次能見到家裡親人…，我已於4月12日（13日之誤）已返
     回到台灣，請你們不掛念，……錫強若在十月份成婚時候
     ，我還會抽空回去，此次唯一遺憾，父、母親的墳墓，太
     過於簡陃，你們務必把我留下來的錢用在修墳…等語，亦
     有書信、信封各1紙附卷足佐，而被繼承人廖宗強，於89年
     1月25日前原設籍雲林縣口湖鄉○○村○鄰○○路32號，有
     戶籍謄1紙在卷（本院卷229頁）。再者，本原告丁○○係
     廖錫強之父，亦有戶籍登記證明1紙在卷足佐（本院卷第23
     2頁），與原告丙○○、戊○○共同起訴主張係被繼承人廖
     宗強之弟、姐、妹，是以，原告主張係被繼承人廖宗強之
     繼承人，自可信為真正。至被告辯稱: 廖宗強非原告提出
     祖譜所載之廖宗「祥」、祖墳照片上之墓碑，外貌清新，
     非已立10餘年之模樣祖墳云云，均與上述論證事實不符，
     自屬無可採信。
四、按台灣地區人民與大陸地區人民間之民事事件，除本條例另
    有規定外，適用台灣地區之法律；遺產繼承人，除配偶外，
    依左列順序定之：1.直系血親卑親屬；2.父母；3.兄弟姊妹
    ；4.祖父母，兩岸人民關係條例第67條、民法第1138條分別
    定有明文。本院綜觀上述，認為原告主張其為被繼承人廖宗
    強之弟、姐、妹應堪信為真實。本件原告請求被告發放被繼
    承人廖宗強遺款，被告否認原告繼承人身分並拒發遺款，從
    而，原告提起本件訴訟，請求確認對廖宗強繼承權存在，即
    有理由，應予准許。
五、本件事實已明，兩造其餘攻擊防禦方法，均於判決結果不生
    影響，爰不一一論述，附此敘明。
六、結論：原告之訴為有理由，依民事訴訟法第78條，判決如主
    文。
中　　華　　民　　國　　96　　年　　9 　　月　　28　　日
                  家事法庭      法  官  陳淑媛
上列正本證明與原本無異。
如對本判決不服，應於送達後20日內，向本院提出上訴狀（應抄
附繕本）。
中　　華　　民　　國　　96　　年　　9 　　月　　28　　日
                                書記官  徐文彬
